臺灣基隆地方法院民事裁定  
110年度消債清字第3號
聲  請  人  黃福進  

訴訟代理人  徐嘉明律師(法扶律師)
上列聲請人聲請消費者債務清理清算事件，本院裁定如下：
    主  文
聲請人黃福進自民國110年2月2日上午9時起開始清算程序。
命司法事務官進行本件清算程序。 
    理  由
一、按債務人不能清償債務或有不能清償之虞者，得依消費者債
    務清理條例（下稱債清條例）所定清算程序，清理其債務；
    債務人於法院裁定開始更生程序或許可和解或宣告破產前，
    得向法院聲請清算；債務人對於金融機構負債務者，在聲請
    清算前，應向最大債權金融機構請求協商債務清償方案，或
    向其住、居所地之法院或鄉、鎮、市、區調解委員會聲請債
    務清理之調解；協商或調解成立者，債務人不得聲請清算，
    但因不可歸責於己之事由，致履行有困難者，不在此限，債
    清條例第3條、第80條前段、第151條第1項、第7項分別定有
    明文。揆諸債清條例之立法目的，乃在於使陷於經濟上困境
    之消費者，得分別情形利用更生或清算程序清理債務，藉以
    妥適調整債務人與債權人及其他利害關係人之權利義務關係
    ，保障債權人之公平受償，並謀求消費者經濟生活之更生機
    會，從而健全社會經濟發展（債清條例第1 條立法理由參照
    ），是若債務人有不能清償債務或有不能清償債務之虞，且
    客觀上並無濫用更生或清算程序之情事，自應使其藉由債清
    條例所定程序以清理債務。又法院開始清算程序之裁定，應
    載明其年、月、日、時，並即時發生效力；法院裁定開始清
    算程序後，得命司法事務官進行清算程序，復為同條例第83
    條第1項、第16條第1項前段所明定。
二、聲請意旨略以：聲請人即債務人有不能清償債務之情事，曾
    向本院聲請消費者債務清理之調解，因聲請人患有殘餘型思
    覺失調症無法工作，故無收入，目前每月收入僅有身障補助
    約5,000元，生活尚須仰賴親助，無法負擔債權人提出之清
    償方案，且債權人均未到場，致調解不成立，而聲請人並未
    經法院裁定開始更生程序或許可和解或宣告破產，故依法向
    本院聲請清算等語。
三、經查：
　㈠聲請人主張其於本件聲請前5年俱未從事營業活動，復未經法
    院裁定開始更生程序、許可和解或宣告破產，且曾向本院聲
    請債務清理之調解，因無力負擔債權人提出之還款條件，且
    債權人亦均未到場，故而調解不成立等情節，業據其提出調
    解不成立證明書、債權人清冊、全國財產稅總歸戶財產查詢
    清單、107、108年度綜合所得稅各類所得資料清單、勞工保
    險被保險人投保資料明細表、財團法人金融聯合徵信中心當
    事人綜合信用報告等件為證，並據本院職權調閱本院109年
    度司消債調字第141號查核屬實，自堪信為真實。從而，本
    件聲請即與債清條例第2條第1項、第3條、第80條前段、第1
    51條之程序要件相符；本院所應予評估者，當屬衡諸聲請人
    目前之全部收支暨其財產狀況，聲請人是否已不能維持人性
    尊嚴之最低生活條件，而有「不能清償債務或有不能清償之
    虞」等情形。
　㈡聲請人是否不能維持人性尊嚴之最低生活條件，而有「不能
    清償債務或有不能清償之虞」等情形：
　　本件截至相關債權人因本院通知而陸續陳報債權額之時止，
    聲請人無擔保或無優先權之債務為累計29萬4,599元，此均
    有相關債權人提出之陳報內容存卷為憑。又聲請人目前因病
    無法工作，現今名下僅有應有部分25000/100000之房屋，房
    屋現值約1萬0,250元，此據聲請人提出長庚醫療財團法人基
    隆長庚紀念醫院診斷證明書、全國財產稅總歸戶財產查詢清
    單，且有本院依職權調取之稅務電子閘門財產所得調件明細
    表為證，是以聲請人現已無足可抵充上開債務之財產。審酌
    聲請人之僅有身障補助及負債狀況，堪認聲請人客觀上清償
    上開債務之可能極微，而有藉助清算制度調整其與債權人間
    之權利義務關係以重建其經濟生活之必要。
四、綜上所述，聲請人為5年內俱未從事營業活動之一般消費者
    ，復未經法院裁定開始更生程序、許可和解或宣告破產，衡
    諸聲請人目前之全部收支暨其財產狀況，已不能維持人性尊
    嚴之最低生活條件，而有不能清償債務之虞。此外，聲請人
    復查無債清條例第6條第3項、第8條或第82條第2項所定駁回
    清算聲請之事由存在，則聲請人聲請清算，自屬有據，應予
    准許。本院衡酌聲請人名下尚有持分房屋及本件清算程序之
    規模，認聲請人尚有清償清算程序費用之可能，為期兼顧整
    體債權人之利益，爰命司法事務官進行本件清算程序。
五、依債清條例第83條第1項、第16條第1項，裁定如主文。 
中　　華　　民　　國　　110 　年　　2　　 月　　1　 　日
                  民事庭法  官　林淑鳳
以上正本係照原本作成。
本件裁定不得抗告。 
中　　華　　民　　國　　110 　年　　2　 　月　　1   　日
                        書記官　陳櫻姿